臺灣臺中地方法院刑事判決
111年度金訴字第327號
公  訴  人  臺灣臺中地方檢察署檢察官
被      告  賴信杰




上列被告因詐欺等案件，經檢察官提起公訴（110年度偵字第328
66號、第33316號），被告就被訴事實為有罪之陳述，經本院告
知簡式審判程序之旨，並聽取檢察官及被告之意見後，本院合議
庭裁定由受命法官獨任依簡式審判程序審理，判決如下：
    主    文
丙○○犯如附表「主文」欄所示之罪，各處如附表「主文」欄所示
之刑。應執行有期徒刑壹年捌月。
未扣案之犯罪所得新臺幣拾柒萬元沒收，於全部或一部不能沒收
或不宜執行沒收時，追徵其價額。
    犯罪事實
一、丙○○自民國110年6月間某日起，參與真實姓名年籍不詳、暱
    稱「樂淘客服」之成年人及真實姓名年籍不詳、自稱「孫翔
    」之成年人所屬3人以上，以實施詐術為手段，具有持續性
    、牟利性之有結構性犯罪組織（下稱本案詐欺集團，無證據
    足認有未滿18歲之人參與。丙○○涉犯參與犯罪組織罪嫌，業
    經臺灣高等法院臺中分院110年度金上訴字第2116號等判決
    ），提供其申辦之中國信託商業銀行帳號000000000000號帳
    戶（下稱中國信託帳戶）作為本案詐欺集團收款之用，並擔
    任取款車手。丙○○與本案詐欺集團成員各共同意圖為自己不
    法之所有，基於3人以上詐欺取財、一般洗錢之犯意聯絡，
    分別先由本案詐欺集團成員於附表所示時間，以附表所示方
    式對附表所示之人施用詐術，使附表所示之人因陷於錯誤而
    將附表所示金額匯入中國信託帳戶，再由丙○○分別於附表所
    示時間，提領附表所示金額後，將附表編號1所示提領款項
    交付本案詐欺集團成員，並取得附表編號2所示款項作為其
    個人報酬，以此方式詐得財物，同時製造金流斷點致無從追
    查，而掩飾、隱匿該詐欺所得之去向、所在。嗣附表所示之
    人察覺有異，報警處理，經警循線查悉上情。
二、案經乙○○訴由彰化縣警察局鹿港分局函轉苗栗縣警察局竹南
    分局、吳莞葶訴由桃園市政府警察局桃園分局報告臺灣臺中
    地方檢察署檢察官偵查起訴。
    理    由
一、本案被告丙○○被訴詐欺等一案，為死刑、無期徒刑、最輕本
    刑為3年以上有期徒刑之罪或高等法院管轄第一審案件以外
    之案件，被告於本院準備程序中就被訴事實為有罪之陳述，
    經本院告知簡式審判程序之旨，聽取檢察官及被告之意見後
    ，認無不得或不宜改依簡式審判程序進行之情形，爰依刑事
    訴訟法第273條之1第1項規定，進行簡式審判程序，是本案
    之證據調查，依刑事訴訟法第273條之2規定，不受同法第15
    9條第1項、第161條之2、第161條之3、第163條之1及第164
    條至第170條規定之限制。
二、上揭犯罪事實，業據被告於本院準備程序及審理時坦承不諱
    ，附表所示之人遭詐騙而匯款至中國信託帳戶之情節，分據
    告訴人乙○○於警詢時（見110偵32866卷第55-63頁）、告訴
    人吳莞葶於警詢時（見110偵33316卷第29-35頁）指述綦詳
    ，亦有彰化縣警察局鹿港分局秀水分駐所陳報單、受理各類
    案件紀錄表、受理刑事案件報案三聯單、受理詐騙帳戶通報
    警示簡便格式表、內政部警政署反詐騙諮詢專線紀錄表、「
    樂淘交易平台」網頁截圖照片、告訴人乙○○提出之LINE通訊
    軟體對話紀錄截圖照片、告訴人乙○○之網路銀行轉帳紀錄通
    知截圖照片、彰化縣警察局溪湖分局媽厝派出所受理詐騙帳
    戶通報警示簡便格式表、金融機構聯防機制通報單、告訴人
    吳莞葶提出之郵政跨行匯款申請書影本、中國信託商業銀行
    股份有限公司111年7月11日中信銀字第111224839220215號
    函檢附中國信託帳戶之客戶基本資料、掛失變更紀錄、存款
    交易明細及自動化交易LOG資料-財金交易附卷可稽（見110
    偵32866卷第49-53頁、第79-83頁，110核交3026卷第15-29
    頁，110偵33316卷第41-43頁、第47頁、第55頁、第65頁，
    本院卷第41-58頁），足認被告所為任意性自白與事實相符
    ，堪以採信。是本案事證業已明確，被告犯行洵堪認定，應
    依法論科。
三、論罪科刑
　㈠被告提供中國信託帳戶，作為本案詐欺集團成員詐欺取財之
    收款工具，並擔任車手提領詐得贓款，告訴人2人所匯入之
    款項經其提領後，客觀上已切斷該等資金與詐欺犯罪之關聯
    性，後續金流即難以查得，而產生掩飾、隱匿特定犯罪所得
    之來源、去向及所在之金流斷點，自屬洗錢防制法所規範之
    洗錢行為。
　㈡核被告所為，係犯洗錢防制法第14條第1項之一般洗錢罪及刑
    法第339條之4第1項第2款之3人以上共同詐欺取財罪。本案
    詐欺集團成員固以在臉書網站張貼虛偽徵才廣告之方式，致
    告訴人乙○○誤信而與本案詐欺集團成員聯繫後，經本案詐欺
    集團成員施以如附表編號1所示之詐術，致其陷於錯誤而交
    付財物，然被告於本院審理時否認知悉本案詐欺集團成員實
    際使用之詐騙手法（見本院卷第74頁），考量被告擔任提款
    車手之末端工作，未必知悉本案詐欺集團所用詐術之具體內
    容，卷內亦無證據證明被告對此已屬明知或可得而知，自無
    從論以刑法第339條之4第1項第3款所定加重要件，附此敘明
    。
　㈢被告以自己犯罪之意思，提供中國信託帳戶帳號，以收取本
    案詐欺集團成員向附表所示之人詐得款項，並負責取款、轉
    交上手，以此方式與本案詐欺集團成員在合同意思範圍內，
    相互分擔實行犯罪行為之一部，即與本案詐欺集團成員間有
    犯意聯絡及行為分擔，應論以共同正犯。
　㈣被告就附表各編號所為，均係以一行為同時犯一般洗錢罪及3
    人以上共同詐欺取財罪，為想像競合犯，依刑法第55條規定
    ，各應從一重之3人以上共同詐欺取財罪處斷。
　㈤被告所犯2次3人以上共同詐欺取財罪間，犯意各別，行為互
    殊，應分論併罰。
　㈥被告於本院審理時自白一般洗錢犯行，符合洗錢防制法第16
    條第2項所定減輕其刑之要件。該罪名雖為想像競合犯中之
    輕罪，惟想像競合犯之處斷刑，本質上係「刑之合併」，將
    想像競合犯組成之評價上數罪，合併為科刑一罪，故量刑時
    應以其中最重罪名之法定刑，作為裁量之準據，於裁量其輕
    重時，併將輕罪合併評價在內（最高法院108年度台上字第4
    405、4408號判決意旨參照），故本案應以3人以上共同詐欺
    取財罪之法定刑作為裁量之準據，併予審酌上開減刑事由，
    以為充足評價。
四、爰以行為人之責任為基礎，審酌被告正值青年，欠缺尊重他
    人財產權與法治觀念，不循合法、正當途徑賺取錢財，圖一
    己私利，參與本案詐欺集團，提供個人金融帳戶、擔任領取
    贓款之車手，利用集團間之多人分工遂行犯罪模式，獲取不
    法利得，且刻意製造金錢流向之斷點，使檢警機關難以往上
    追緝，本案詐欺集團上游人物得以繼續逍遙法外，亦無從追
    蹤金流，造成告訴人2人受有程度不一之財產損害，均難以
    追回，破壞人際間信賴關係、社會治安與金融秩序，助長詐
    騙集團之猖獗與興盛，誠值非難，並考量被告於整體詐欺集
    團犯罪中擔任提供帳戶、取款車手之末端角色，雖獲有金額
    非微之利得，然尚無具體事證顯示其係本案詐欺集團之上游
    成員，較指揮、分配任務及親為誆騙、施詐者之共犯而言，
    非處於詐欺犯罪組織之核心地位，兼衡被告之前案素行（見
    本院卷第15-20頁），犯後終究坦認犯行，迄今尚未彌補告
    訴人2人所受損失，暨被告自陳高中畢業、入監前擔任外送
    員，經濟狀況勉持、需扶養父親、健康狀況良好（見本院卷
    第75頁）等一切情狀，分別量處如附表所示之刑。復基於數
    罪併罰之恤刑性質及罪刑相當原則之考量，斟酌附表所示各
    罪均係被告參與同一詐欺集團期間內所犯，各次犯罪類型、
    罪質、目的、手段均屬相似，犯罪時間相隔甚短，然被害人
    及其所受損害程度不同，法益侵害結果仍屬有別等情，定其
    應執行如主文所示之刑。
五、被告因與本案詐欺集團成員共同實行本案各次犯行，而得以
    將附表編號2所示17萬元供作己用等情，經其於本院審理時
    自承在卷（見本院卷第74頁），核屬被告因本案各次犯行所
    獲取之犯罪所得，未扣案，亦未發還或賠償附表所示之人，
    應依刑法第38條之1第1項前段、第3項規定宣告沒收，於全
    部或一部不能沒收或不宜執行沒收時，追徵其價額。並為使
    判決主文更簡明易懂，參酌最高法院106年度台上字第386號
    、108年度台上字第1611號判決意旨，以另立一項合併為本
    案沒收宣告之諭知。
據上論斷，依刑事訴訟法第273條之1第1項、第299條第1項前段
，洗錢防制法第14條第1項、第16條第2項，刑法第11條前段、第
28條、第339條之4第1項第2款、第55條、第51條第5款、第38條
之1第1項前段、第3項，刑法施行法第1條之1第1項，判決如主文
。
本案經檢察官劉文賓提起公訴，檢察官甲○○到庭執行職務。
中　　華　　民　　國　　111 　年　　8 　　月　　30　　日
                  刑事第十五庭  法  官　鄭咏欣
以上正本證明與原本無異。
如不服本判決應於收受送達後20日內向本院提出上訴書狀，並應
敘述具體理由；其未敘述上訴之理由者，應於上訴期間屆滿後20
日內向本院補提理由書（均須按他造當事人之人數附繕本）「切
勿逕送上級法院」。
告訴人或被害人如不服判決，應備理由具狀向檢察官請求上訴，
上訴期間之計算，以檢察官收受判決正本之日起算。
　　　　　　　　　　　　　　　　書記官　施佑諭
中　　華　　民　　國　　111 　年　　8 　　月　　31　　日
附錄本案論罪科刑法條：
洗錢防制法第14條
有第二條各款所列洗錢行為者，處七年以下有期徒刑，併科新臺
幣五百萬元以下罰金。
前項之未遂犯罰之。
前二項情形，不得科以超過其特定犯罪所定最重本刑之刑。

中華民國刑法第339條之4
犯第三百三十九條詐欺罪而有下列情形之一者，處一年以上七年
以下有期徒刑，得併科一百萬元以下罰金：
一、冒用政府機關或公務員名義犯之。
二、三人以上共同犯之。
三、以廣播電視、電子通訊、網際網路或其他媒體等傳播工具，
    對公眾散布而犯之。
前項之未遂犯罰之。

附表
編號 告訴人 詐騙時間、方式、金額 提款時間 提款金額 主  文 1 乙○○ 本案詐欺集團成員於109年7月20日晚間7時許前某時，在臉書網站張貼虛偽徵才廣告貼文，並於109年7月20日晚間7時許，使用暱稱「樂淘客服」，透過LINE通訊軟體向乙○○佯稱：在樂淘交易平台儲值後可搶購代購單，從中獲取佣金云云，致乙○○陷於錯誤，依其指示於翌日（21）晚間10時3分許，匯款1萬元至中國信託帳戶。 109年7月22日凌晨2時8分許（公訴意旨予以更正） 9萬2,000元 （公訴意旨予以更正） 丙○○犯三人以上共同詐欺取財罪，處有期徒刑壹年壹月。 2 吳莞葶 本案詐欺集團成員於109年6月間某日自稱「孫翔」，透過Messenger通訊軟體結識吳莞葶後，於109年7月23日上午8時39分許前某時，透過LINE通訊軟體向吳莞葶佯稱：有百分之百能中獎之彩票，惟需支付保證金云云，致吳莞葶陷於錯誤，依其指示於109年7月23日上午8時39分許，匯款15萬元至中國信託帳戶。 109年7月24日下午4時3分許 17萬元 丙○○犯三人以上共同詐欺取財罪，處有期徒刑壹年伍月。